最高法院刑事判決　　　　　　九十六年度台上字第四六一一號
上　訴　人　台灣高等法院台南分院檢察署檢察官
被　　　告　甲○○
　　　　　　乙○○
上列上訴人因被告等違反槍砲彈藥刀械管制條例案件，不服台灣
高等法院台南分院中華民國九十六年五月十七日第二審判決（九
十五年度上訴字第五七四號，起訴案號：台灣台南地方法院檢察
署九十四年度偵字第五六八五、六二八三、七七四一號），提起
上訴，本院判決如下：
    主  文
原判決撤銷，發回台灣高等法院台南分院。
    理  由
本件原判決以：公訴意旨略稱：被告甲○○及乙○○（下稱被告
等二人）均明知手槍及具有殺傷力之子彈，係屬槍砲彈藥刀械管
制條例管制之槍砲及彈藥，非經中央主管機關許可，不得持有，
竟仍基於持有手槍及具有殺傷力之子彈之犯意，於民國九十四年
二、三月間，在高雄縣阿蓮鄉某民宅內，竊得克拉克制式九○手
槍一枝（槍枝管制編號：0000000000號）、子彈約二
十顆得手，未經許可而共同持有之。甲○○因另案被通緝，於同
年四月初，將上開槍、彈交梁俊旭（經判刑確定）保管等情。因
認被告等二人涉有槍砲彈藥刀械管制條例第七條第四項及第十二
條第四項之未經許可持有手槍及殺傷力之子彈罪嫌云云。經審理
結果以：被告等二人自九十四年一月二十四日起至九十四年四月
五日止，即因連續竊盜行為，經台灣台南地方法院檢察署檢察官
於九十四年七月三十一日以九十四年度偵字第四六六一、五○九
○、九○九五、九○九六、九三六二號提起公訴，經台灣台南地
方法院於九十五年十二月十二日判決被告等二人均以竊盜為常業
，各處有期徒刑二年，被告等二人提起上訴，復經原審法院於九
十六年四月九日以九十六年度上訴字第一七○號判決駁回上訴在
案（下稱前案），此有起訴書、判決書等附卷可參。嗣乙○○部
分業於九十六年五月十四日確定，甲○○則提起上訴。而審酌本
案檢察官起訴被告等二人竊取槍彈之犯行，與前案起訴之竊盜犯
行，時間緊接、犯罪手法雷同，顯基於概括犯意，而有刑法修正
前連續犯裁判上一罪之關係，從而本件公訴人起訴被告等二人涉
犯非法持有槍、彈罪部分，因其取得槍、彈之原因行為同時構成
竊盜罪，二者有想像競合犯裁判上一罪之關係，而該竊盜罪復與
先行起訴之前案竊盜罪有連續犯裁判上一罪之關係，應認檢察官
就同一事實為先後兩次起訴，而本案於九十四年九月二十八日提
起公訴，其起訴時間在前案之後。被告等二人前案業經原審法院
判決有罪在案，被告甲○○於上訴期間內提起上訴，故就被告甲
○○部分，仍應諭知不受理判決；乙○○部分業於九十六年五月
十四日判決確定，故應為免訴判決等由。因而撤銷第一審關於對
被告乙○○諭知公訴不受理部分之判決，改判諭知免訴；維持第
一審關於諭知被告甲○○公訴不受理部分之判決，駁回檢察官在
第二審之此部分上訴。固非無見。
惟按：刑事訴訟法第三百零二條第一款所定「案件曾經判決確定
者，應諭知免訴之判決」；及同法第三百零三條第二款所定「已
經提起公訴或自訴之案件，在同一法院重行起訴，應諭知不受理
之判決」，即所謂一事不再理原則，關於實質上一罪或裁判上一
罪，固均有其適用，刑法所定之想像競合犯或修正前之連續犯均
係裁判上之一罪，其一部分犯罪事實已經提起公訴或自訴或曾經
判決確定者，其效力當然及於全部，如檢察官復將其他部分重行
起訴，應分別諭知免訴或公訴不受理之判決；然此所謂一部分犯
罪事實已經提起公訴或自訴或曾經判決確定者，其效力及於全部
，係指已經提起公訴或自訴或判決確定之部分及重行起訴或未經
判決部分，均構成犯罪，並有連續犯或想像競合犯之關係者而言
，如其一部分不構成犯罪，即不可能發生連續犯或想像競合犯之
關係，自無一部效力及於全部之餘地。依卷內資料，被告黃榮昌
始終否認公訴意旨所指之竊取並持有上開槍、彈之犯行。被告甲
○○於警詢及偵查中雖陳稱：有將上開槍、彈交付梁俊旭保管云
云，惟對其來源先則稱：一開始是乙○○用一個玩具盒子裝著交
給我；嗣又謂：是與乙○○於九十四年二、三月間在高雄縣阿蓮
鄉侵入民宅偷到的等語（九十四年度偵字第五六八五號卷第六十
七、六十八頁），先後所供已然不一；於第一審則翻異前詞，改
稱：槍不是我的，我不知道梁俊旭為何要害我，我沒有交付槍枝
給梁俊旭云云（第一審卷第六十六、一四三、一四四頁）；在原
審亦迭次為與第一審法院相同之供陳，並稱：警詢、偵查中所供
不實云云。至於梁俊旭雖初則供稱：槍枝是甲○○所交付云云，
然於第一審亦改稱：這些槍、彈不是甲○○給我的，是八十四年
間劉明和給我的；以前是為了贓物案件要我找甲○○，才誣賴他
等語（第一審卷第一三九、一五一、一五二頁）；於原審亦為相
同之供陳（原審卷一第八十五、八十六頁）。從而本件由梁俊旭
持有經查扣之槍枝、子彈，究否為甲○○所交付？是否係被告等
二人共同竊取而持有之物？均非無疑。如該槍枝、子彈確與被告
等二人無關，則被告等二人既無公訴意旨所指之犯行，自無從認
本件與前案有裁判上一罪之關係，即應為無罪之判決；又縱如該
槍枝、子彈確係甲○○所交付，然並非被告等二人所竊取之物，
亦無從認與前案有裁判上一罪之關係，亦不能對被告等二人分別
為免訴或不受理之判決。究實情如何，既攸關法律之適用及判決
之結果，即有詳查釐清之必要，乃原審未予詳查究明，遽行判決
，復未於判決中論列說明其認定被告等二人確有公訴意旨所指之
竊取本件槍枝、子彈並交付梁俊旭寄藏持有等情，所憑之證據及
其理由，有應於審判期日調查之證據未予調查，及判決不備理由
之違背法令。檢察官上訴執以指摘，非無理由，應認原判決有撤
銷發回之原因。
據上論結，應依刑事訴訟法第三百九十七條、第四百零一條，判
決如主文。
中　　華　　民　　國　九十六　年　　八　　月　二十四　日
                      最高法院刑事第五庭
                          審判長法官  林　增　福
                                法官  邵　燕　玲
                                法官  張　清　埤
                                法官  蔡　國　在
                                法官  陳　世　淙
      本件正本證明與原本無異
                                      書  記  官
中　　華　　民　　國　九十六　年　　八　　月　 三十　 日
                                                      v
